臺灣臺南地方法院民事判決　九十三年度婚字第五二七號
　　原　　　告　乙○○
　　訴訟代理人　林永發律師
　　　　　　　　郝鳳岐律師
　　被　　　告　甲○○
　　送達代收人　陳培芬律師
右當事人間請求離婚事件，本院判決如左：
    主    文
准原告與被告離婚。
訴訟費用由被告負擔。
    事    實
甲、原告方面：
  一、聲明：求為判決如主文所示。
  二、陳述：兩造於民國（下同）六十九年結婚，七十一年一月十九日生子蘇郁文，
      　　　迨至八十年間被告無故離開原告及兒子，從此拒絕與原告履行同居，其
　　　　　　間雖偶回家探視蘇郁文，然僅睛蜓點水，從無在家過夜，迄今十三年餘
　　　　　　未與原告及兒子共同生活，顯係惡意遺棄原告，又兩造分居多年，實已
　　　　　　無夫妻之情，婚姻亦難以維持，故依民法第一千零五十二條第一項第五
　　　　　　款或第二項之規定，擇一請求離婚。
  三、證據：提出戶籍謄本二份為證，並聲請訊問證人蘇郁文。
乙、被告方面：
  一、聲明：求為判決駁回原告之訴。
  二、陳述：
  　(一)被告婚後在家相夫教子未在外工作，詎八十年間，原告因投保人壽保險買保險
　　　需繳巨額保險費關係，致使家庭經濟發生困難；家庭須增加一份收入，因此被
　　　告始與原告商量，讓被告在外面理髮賺錢協助養家。最初幾年被告下班皆有回
　　　家並未搬出居住，後來因為工作場所較遠之關係，被告得到原告同意在臺南市
　　　○○○路購買小套房後才搬出去住，惟被告仍每週回家數次看小孩並在小孩就
　　　讀長榮中學期間仍按月拿小孩生活費新臺幣（下同）一萬元及小孩每學期學費
　　　五萬元給原告支出。被告在外辛苦工作賺錢養家，倒頭來反落得無故離家出走
　　　，惡意遺棄之罪名，豈有公理可言？
　　(二)被告因工作關係後來在臺南市○○○路三號六樓之三購買一間套房，以供休息
　　　居住之用，亦經原告同意才購買。被告在居住上開套房期間，如果被告要回家
　　　，原告亦多次以機車到立德十路住所接被告回家，原告亦多次再送被告回立德
　　　十路住所，兩造雖然分開居住多年，惟實質上仍互動且往返頻繁。更何況被告
　　　從在外居住至今，所有健保費用亦皆由原告負責辦理繳錢，則原告豈有可能不
　　　知被告住居所？
　　(三)至於原告所提雙方曾簽署離婚協議書一事，其原因係小孩蘇郁文考上私立文化
　　　大學後，註冊學費金額太大，被告年紀已大，賺錢不容易，已無能力獨力繼續
　　　供應小孩教育費及生活費用，而小孩卻又堅持要讀大學，兩造遂發生爭執，才
　　　談起離婚之事。惟小孩向兩造表示異議，不希望父母離婚，且原告自己亦認為
　　　如果兩造離婚後，換他自己須面對獨力負擔小孩生活費問題，自覺不划算，故
　　　才放棄離婚念頭，兩造亦未到戶政機關辦理離婚登記事宜，並非被告對原告有
　　　其他無理要求。
  三、證據：聲請訊問證人邱玉雪。
    理　　由
一、原告主張兩造於六十九年結婚，八十年間被告無故離開原告及兒子，從此拒絕與
    原告履行同居，其間雖偶回家探視蘇郁文，然僅睛蜓點水，從無在家過夜，迄今
    十三年餘未與原告及子共同生活等語，被告則以渠係經原告之同意而在外出工作
    賺錢，且因工作之故而在外居住，況被告常將賺的錢拿回家用，故被告並無惡意
    遺棄原告等語置辯。
二、經查：
（一）證人蘇郁文證稱：「我母親沒有和我住在一起，她離家已十年以上了，她有來
      看過我們，就是最近這幾天有來看我們，她也是說離婚比較好。」等語（參閱
      九十三年七月十五日言詞辯論），顯然被告未與原告同居已有多年至明。
（二）原告已否認被告在外居住係經渠之同意，而被告對此又未能提出證據以實其說
      ，應認被告未能善盡舉證之責任，故被告在外居住並未經原告之同意無疑。
（三）證人邱玉雪證稱：「被告常常回來，每個月都有拿錢回來」等語（參閱九十三
      年九月十六日言詞辯論），縱證人邱玉雪所言不虛，但按夫妻除有正當理由者
      外，本應互負同居之義務，民法第一千零零一條定有明文，即使被告在外工作
      並拿錢回家，但被告仍不得因此而免除與原告同居之義務，亦即被告仍須與原
      告同居。又被告工作之地點既係在臺南市內，而兩造本亦居住於臺南市內，被
      告與原告同居，並不影響工作，何以被告卻又在臺南市內另住他屋，實無此必
      要，顯然被告主觀上不願與原告同居才是。
三、綜右所述，被告所辯無遺棄原告之意，尚屬可採，惟渠所辯係經原告之同意始分
    居等語，則不可採。
四、既然被告無遺棄原告之意，故原告不得依民法第一千零五十二條第一項第五款之
    規定，請求離婚。但被告無正當理由而多年來未履行同居之義務，衡諸常情，婚
    姻應已難以維持，且該分居之事由應由被告負責，故原告依民法第一千零五十二
    條第二項之規定請求離婚，應屬合法，應予准許。
五、據上論結，原告之訴，為有理由，依民事訴訟法第七十八條，判決如主文。
中　　華　　民　　國　　　九十三　　　年　　　十　　　月　　　二十一　　日
                                  臺灣臺南地方法院家事庭
~B法      官  彭　振　湘
右為正本係照原本作成。
如對本判決上訴，須於判決送達後二十日內向本院提出上訴狀。
中　　華　　民　　國　　　九十三　　　年　　　十　　　月　　　二十一　　日
~B書　記  官　蕭　伊　舒
